臺灣嘉義地方法院刑事判決
110年度金訴字第292號
公  訴  人  臺灣嘉義地方檢察署檢察官
被      告  盧俊安


上列被告因違反洗錢防制法等案件，經檢察官提起公訴（110年
度偵字第9079號、9598號）暨移送併辦（臺灣臺南地方檢察署11
0年度偵字第16633號、第23813號），本院判決如下：
    主  文
丁○○幫助犯洗錢罪，處有期徒刑伍月，併科罰金新臺幣參萬元，
罰金如易服勞役，以新臺幣壹仟元折算壹日。
    犯 罪 事 實
一、丁○○明知將自己帳戶存摺、金融卡及密碼提供給陌生人使用
    ，依一般的社會生活經驗，可以預見將幫助他人利用作為人
    頭帳戶、掩飾或隱匿他人實施詐欺之犯罪所得，但仍基於他
    人利用其所提供之金融帳戶實施詐欺取財，並作為掩飾犯罪
    所得去向之用，亦不違反其本意之幫助詐欺及幫助洗錢之不
    確定故意，於民國110年6月22日至28日間某時，將自己申辦
    之國泰世華商業銀行（下稱國泰世華銀行）嘉義分行帳號00
    0-000000000000號帳戶（下稱本案帳戶）之網路銀行帳號、
    密碼，以及存摺、金融卡交給身分不詳之行騙者使用（無證
    據證明已達3人以上或有未滿18歲之人）。嗣行騙者意圖為
    自己不法之所有，基於詐欺取財及洗錢之犯意，分別對附表
    所示之被害人行騙（詳細行騙時間、方式、匯款時間、金額
    ，均詳附表所示），並待被害人受騙匯款後，隨即登入本案
    帳戶之網路銀行，將贓款匯入其他人頭帳戶，致警方難以追
    查前揭詐欺取財犯罪所得之來源及去向，順利利用本案帳戶
    隱匿該犯罪所得。
二、案經附表所示之被害人報案後，由臺灣嘉義地方檢察署檢察
    官偵查起訴及臺灣臺南地方檢察署檢察官移送併辦。
　　理  由
一、本案以下作為判決基礎所引用的證據，檢察官、被告丁○○均
    同意作為證據（本院卷56至57頁、95頁），本院審酌該等證
    據之取得，並無違法或不當等不適宜作為證據的情形，自均
    具有證據能力。
二、被告固坦承本案帳戶為其所有之事實，惟矢口否認有何幫助
    詐欺取財及幫助洗錢犯行，辯稱：我是將本案帳戶之存摺、
    金融卡及網路銀行的密碼、身分證影本都一起放在存摺的封
    套內，後來我要去領其他金融帳戶內的錢時，發現金融帳戶
    有問題，打電話問國泰世華銀行才知道本案帳戶之網路銀行
    帳號被盜用，也才發現上開資料都已經遺失等語。
三、本院認定事實所憑之證據及理由：
  ㈠本案帳戶為被告所申辦，且行騙者利用本案帳戶做為行騙附
    表所示被害人之詐欺工具，因而騙得如附表所示金額（詳細
    行騙時間、方式、匯款時間、金額，均詳附表所示），再登
    入本案帳戶之網路銀行，將贓款匯入其他人頭帳戶各節，有
    附表「證據名稱及出處」欄所示之證據為證，復有本案帳戶
    之客戶資料查詢、交易明細表各1份在卷可憑（警6550卷29
    至37頁），此部分之事實，應堪認定。
  ㈡行騙者利用被告所有之本案帳戶詐欺附表所示之被害人得逞
    ，且在被害人匯款後，隨即登入網路銀行，將款項轉匯至其
    他人頭帳戶，致警方難以追查前揭詐欺取財犯罪所得之來源
    及去向，而順利利用本案帳戶隱匿該犯罪所得，故被告客觀
    上已符合刑法第30條第1項、第339條第1項幫助詐欺取財罪
    、刑法第30條第1項、洗錢防制法第14條第1項幫助洗錢的構
    成要件。應予審究者，是被告有無幫助上揭犯罪之主觀犯意
    。
  ㈢本院基於以下事證，足以認定被告有幫助詐欺取財、幫助洗
    錢的不確定故意：
    ⒈被告到庭自陳：本案帳戶內本來只有幾十元或幾百元，我
      的習慣就是在錢匯入後1、2天就會領走等語（本院卷99頁
      ）。而從本案帳戶之交易明細表觀之，該帳戶在本案被害
      人於110年6月28日被騙之前1日，餘額確實僅餘19元（警6
      550卷31頁）。由此足見本案帳戶在遭行騙者作為詐欺工
      具前，帳戶內之餘額所剩無幾，此與一般出賣或交付帳戶
      與陌生人之人，會選擇已無千元或百元以上金額之帳戶出
      賣或交付，以避免自己有所損失之情形相符。
    ⒉如欲使用網路銀行轉匯帳戶內之款項，必須在網路上登入
      正確之用戶代號及網銀密碼，始能順利轉匯，實難以隨機
      輸入英文字母、數字、符號之方式命中正確之用戶代號及
      網銀密碼而成功登入並轉匯款項，且金融機構為免發生此
      類狀況，對於網銀密碼輸入錯誤亦均設有固定次數之限制
      ，逾所設定之次數限制，即無法再使用網銀功能。是以，
      行騙者既能使用本案帳戶之網路銀行功能轉匯被害人被騙
      之款項，在通常情況下，自應係被告將上開資料告知行騙
      者。
    ⒊衡諸行騙者利用他人帳戶行騙時，為了確保於行騙過程中
      ，所使用之人頭帳戶，能夠通暢無阻，大率以購買或經申
      辦人同意之方式取得他人帳戶之使用權，以免於行騙過程
      中，金融卡遭掛失停用，或網路銀行密碼遭所有人變更而
      功虧一簣。申言之，行騙者既能利用話術，向各行各業之
      人（不乏智識程度極高者）詐騙得逞，自屬極為狡詐及善
      於精算之人，豈會願意承擔於行騙過程中，因帳戶所有人
      向銀行辦理金融卡掛失而停用，或變更網路銀行密碼，以
      致無法遂行其詐欺取財目的之風險。是以，對行騙者而言
      ，利用他人遺失之帳戶行騙，實屬不智之舉，並非可能，
      故本案行騙者得以放心使用本案帳戶做為詐欺工具，應係
      已得被告之同意，較為合理。
    ⒋按刑法上之故意，可分為直接故意與不確定故意（間接故
      意），所謂「不確定故意」，係指行為人對於構成犯罪之
      事實，預見其發生而其發生並不違背其本意者，刑法第13
      條第2項定有明文。又任何人只要備妥相關文件，即可以
      自己之名義向金融機構申辦金融帳戶，並無特殊限制，自
      無必要使用他人所申辦之帳戶，依一般經驗法則，往往是
      從事不法勾當之人，例如詐欺集團成員，為避免遭檢警追
      緝，才會有此種需求。另行騙者經常利用人頭帳戶，以掩
      飾、隱匿其財產犯罪所得，規避執法人員之查緝，類此在
      社會上層出不窮之案件，亦經坊間書報雜誌、影音媒體多
      所報導及再三披露而為眾所周知之情事，是以避免金融帳
      戶被不明人士利用為犯罪工具，亦為一般生活所應有之認
      識。依被告二專肄業之智識程度、案發時已滿35歲，理應
      知悉上開生活常識，其卻仍將本案帳戶資料交給他人使用
      ，而容任行騙者實施本案詐欺取財及掩飾、隱匿財產犯罪
      所得之洗錢犯行，顯見上開犯罪結果的發生，並不違背被
      告交付本案帳戶資料之本意，難謂其無幫助上揭犯罪之不
      確定故意。
  ㈣被告雖以前詞置辯，惟查：
　　⒈被告係於110年6月22日向國泰世華銀行辦理本案帳戶之金
      融卡掛失業務乙節，有國泰世華銀行存匯作業管理部110
      年8月26日國世存匯作業字第1100136653號函為證（偵166
      33卷27頁）。而依被告於準備程序所述，其於110年6月22
      日亦同時向國泰世華銀行申辦網路銀行功能（本院卷53頁
      ）。又本案被害人被騙後將款項匯入本案帳戶的日期，則
      均係110年6月28日。因此，依被告之辯解，本案帳戶之存
      摺、金融卡、網路銀行帳號密碼之遺失時間，係於110年6
      月22日之後某時，且在其遺失本案帳戶資料，至該等資料
      被利用作為詐欺工具，僅相隔5、6日的時間。也就是說，
      該等資料竟然會在此短短期間，恰巧被行騙者在某處拾得
      ，並於拾得上開物品後，立即作為詐欺工具。時機之巧，
      令人存疑，其所為之辯解，實難以盡信。
　　⒉被告到庭供稱：我申辦完網路銀行後，把存摺、金融卡、
      網銀密碼、身分證影本都放在存摺封套裡面，之後將上開
      物品放在駕駛座車門下方，辦完後就回家等語（偵16633
      卷22頁、本院卷53頁）。由被告上開說詞，其放置本案帳
      戶相關資料之地方，尚屬隱密，且應不易掉落遺失，縱係
      遭小偷竊取，衡情車內其他物品亦應同時遭竊，然被告卻
      無法說出是否有其他物品同時遺失（偵9079卷30頁），亦
      與常情有違，故其辯稱上揭資料均係單純遺失，並不可採
      。　
　　⒊被告辯稱於110年6月22日申請補發本案帳戶金融卡及申辦
      網路銀行功能之目的，係為了要供申請保險理賠之用，看
      能不能較快確認理賠金是否已給付云云（本院卷53頁、99
      至100頁）。然從被告提出之國泰人壽理賠給付明細來看
      ，其於110年6月16日向國泰人壽公司申請理賠時，係指定
      將理賠金匯入其名下之合庫嘉義銀行帳戶內（本院卷61頁
      ），顯與其上揭所辯不符，故其所稱於110年6月22日特地
      申辦網路銀行功能之目的係為能儘快確認理賠金是否已給
      付等說詞，即難以採信。
　　⒋被告辯稱因將網路銀行之帳號、密碼、身分證影本放在一
      起，而於某時同時遺失，並遭他人變更電子郵件信箱、手
      機號碼，欲藉此說明行騙者何以使用本案帳戶網路銀行功
      能轉匯被害人被騙贓款，且其未能在第一時間發現之原因
      。然而，倘行騙者在未經被告同意下同時取得本案帳戶之
      金融卡、網路銀行帳號、密碼，行騙者仍得輕易登入網路
      銀行功能進行轉匯，如何會有被告所稱事後發現他人一直
      試著登入網路銀行而失敗（本院卷53頁）之情形？又若行
      騙者為了避免遭被告透過電子郵件訊息而發現網路銀行被
      他人登入，而欲變更本案帳戶綁定之電子郵件信箱，亦非
      易事。因現今銀行業者為了保護用戶之帳戶安全，要做任
      何變更，必會先行確認用戶之基本資料（如身分證字號及
      手機號碼等）。縱依被告之辯解，行騙者也僅取得被告之
      身分證字號，實無從擅自變更，若有變更，必係經過被告
      同意而獲知其他基本資料，始有可能。從而，被告上揭辯
      解，亦屬虛妄。
  ㈤綜上所述，本案事證明確，被告上開犯行堪以認定，應依法
    論科。
四、論罪科刑：
  ㈠按洗錢防制法所稱之「洗錢」行為，依第2條之規定，係指：
    「一、意圖掩飾或隱匿特定犯罪所得來源，或使他人逃避刑
    事追訴，而移轉或變更特定犯罪所得；二、掩飾或隱匿特定
    犯罪所得之本質、來源、去向、所在、所有權、處分權或其
    他權益者；三、收受、持有或使用他人之特定犯罪所得。」
    並於第14條、第15條規定其罰則，俾防範犯罪行為人藉製造
    資金流動軌跡斷點之手段，去化不法利得與犯罪間之聯結。
    申言之，洗錢防制法之立法目的，在於防範及制止因犯第3
    條所列之特定犯罪而取得或變得之財物或財產上利益及其之
    孳息，藉由包含處置（即將特定犯罪所得直接予以移轉或變
    更）、分層化（即以迂迴層轉、化整為零之多層化包裝方式
    ，掩飾或隱匿特定犯罪所得）及整合（即收受、持有或使用
    他人之特定犯罪所得，使之回流至正常金融體系，而得以合
    法利用享受）等各階段之洗錢行為，使其形式上轉換成為合
    法來源，以掩飾或切斷特定犯罪所得與犯罪之關聯性，而藉
    以逃避追訴、處罰。
  ㈡刑法第30條之幫助犯，係以行為人主觀上有幫助故意，客觀
    上有幫助行為，即對於犯罪與正犯有共同認識，而以幫助意
    思，對於正犯資以助力，但未參與實行犯罪之行為者而言。
    幫助犯之故意，除需有認識其行為足以幫助他人實現故意不
    法構成要件之「幫助故意」外，尚需具備幫助他人實現該特
    定不法構成要件之「幫助既遂故意」，惟行為人只要概略認
    識該特定犯罪之不法內涵即可，無庸過於瞭解正犯行為之細
    節或具體內容。此即學理上所謂幫助犯之「雙重故意」。金
    融帳戶乃個人理財工具，若見他人要求提供金融卡及告知密
    碼，則提供金融帳戶者主觀上如認識該帳戶可能作為對方收
    受、提領特定犯罪所得使用，對方提領後會產生遮斷金流以
    逃避國家追訴、處罰之效果，仍基於幫助之犯意，而提供該
    帳戶之金融卡及密碼，以利洗錢實行，仍可成立一般洗錢罪
    之幫助犯。依被告之智識程度及社會經驗，主觀上應可認識
    他人使用人頭帳戶之目的係為不法用途，且金流經由人頭帳
    戶被提領後將產生追溯困難之情，卻仍提供本案帳戶資料以
    利洗錢實行，應成立幫助一般洗錢罪。
  ㈢被告雖提供本案帳戶供行騙者為詐欺取財使用，然無證據證
    明被告有參與詐欺取財犯行之構成要件行為及主觀上有與行
    騙者具有犯意聯絡，是其所為，僅係參與詐欺取財構成要件
    以外之行為，自應論以幫助犯，而非共同正犯。
  ㈣核被告所為，係犯刑法第30條第1項前段、第339條第1項之幫
    助詐欺取財罪，以及刑法第30條第1項前段、洗錢防制法第1
    4條第1項之幫助一般洗錢罪。
  ㈤被告以一提供本案帳戶之行為，幫助行騙者向附表所示之被
    害人詐騙得逞，且同時觸犯上揭2罪名，為想像競合犯，應
    依刑法第55條規定，從一重論以刑法第30條第1項前段、洗
    錢防制法第14條第1項之幫助一般洗錢罪。
  ㈥公訴意旨漏未論及被告亦幫助行騙者於110年6月28日16時18
    分還有向被害人乙○○行騙2萬元之部分，容有未洽，惟上開
    部分與業經起訴之部分，為裁判上一罪關係，依刑事訴訟法
    第267條規定，本院自得擴張此部分之犯罪事實，併予審理
    。本院亦已當庭告知被告上情（本院卷53至54頁），無礙其
    防禦權之行使。
  ㈦被告係基於幫助之犯意而為一般洗錢罪，應依刑法第30條第2
    項規定，按正犯之刑減輕之。
  ㈧本院審酌被告：⑴二專肄業之智識程度；⑵已婚，育有3名未成
    年子女，平常跟配偶、小孩、母親同住之家庭狀況；⑶自陳
    經濟狀況普通；⑷行為前有詐欺、妨害公務等犯罪前科，有
    臺灣高等法院被告前案紀錄表在卷可佐；⑸提供帳戶給行騙
    者做為犯罪工具，造成執法機關不易查緝犯罪行為人，嚴重
    危害社會治安，助長社會犯罪風氣；⑹所為致附表所示之被
    害人受有如附表所示損害之犯罪情節；⑺犯後否認犯行等一
    切情狀。本院認量處如主文所示之刑，並就所處罰金部分，
    諭知易服勞役之折算標準，應屬適當。
五、按洗錢防制法第18條第1項前段固規定「犯第14條之罪，其
    所移轉、變更、掩飾、隱匿、收受、取得、持有、使用之財
    物或財產上利益，沒收之」，惟無「不問屬於犯罪行為人與
    否」之要件，當以屬於犯罪行為人者為限（即指實際管領者
    ），始應沒收。查附表所示被害人所匯入之受騙款項，業於
    匯款當日遭行騙者分次轉匯至其他金融帳戶，卷內亦查無證
    據足資證明被告有因本案獲得相關報酬。是本案查無屬於被
    告之犯罪所得，自無從依上開規定或刑法第38條之1第1項規
    定宣告沒收。
據上論斷，應依刑事訴訟法第299條第1項前段，洗錢防制法第14
條第1項，刑法第11條前段、第30條、第339條第1項、第55條、
第42條第3項，刑法施行法第1條之1第1項，判決如主文。
本案經檢察官蔡英俊提起公訴、檢察官林朝文移送併辦、檢察官
葉美菁到庭執行職務　　
中　　華　　民　　國　　111 　年　　2 　　月　　25　　日
                  刑事第三庭    審判長法  官  吳育霖
                                      法  官  方宣恩
                                      法  官  張佐榕
以上正本證明與原本無異。
如不服本判決，應於判決送達後20日內向本院提出上訴狀（應附
繕本）。告訴人或被害人如對於本判決不服者，應具備理由請求
檢察官上訴，其上訴期間之計算係以檢察官收受判決正本之日期
為準。
中　　華　　民　　國　　111 　年　　2 　　月　　25　　日
                                      書記官　連彩婷
附錄本判決論罪科刑法條　　　　　　　　　　　　　　
洗錢防制法第2條
本法所稱洗錢，指下列行為：
一、意圖掩飾或隱匿特定犯罪所得來源，或使他人逃避刑事追訴
    ，而移轉或變更特定犯罪所得。
二、掩飾或隱匿特定犯罪所得之本質、來源、去向、所在、所有
    權、處分權或其他權益者。
三、收受、持有或使用他人之特定犯罪所得。

洗錢防制法第14條第1項
有第二條各款所列洗錢行為者，處 7 年以下有期徒刑，併科新
臺幣 5 百萬元以下罰金。

中華民國刑法第339條第1項
意圖為自己或第三人不法之所有，以詐術使人將本人或第三人之
物交付者，處 5 年以下有期徒刑、拘役或科或併科 50 萬元以
下罰金。

附表：
編號 被害人 詐欺時間及方法 匯款時間 匯款金額 （新臺幣） 證據名稱及出處 1 丙○○ 行騙者於110年6月27日以LINE暱稱「奇異博士」邀約丙○○加入博奕投資，事後佯稱投資已有獲利，但要贖回需先匯款云云，致丙○○陷於錯誤，而依指示匯款。 110年6月28日12時47分 10萬元 ⒈丙○○警詢時之指述   （警6550卷5至7頁） ⒉網路銀行轉帳截圖2張 　（警6550卷57至59頁） ⒊LINE對話紀錄截圖1份 　（警6550卷65至72頁）　    110年6月28日12時47分 1萬元  2 乙○○ 行騙者於110年4月5日以LINE暱稱「錢姊」、「莉絲」、「夢想家」邀約乙○○加入遊戲網站玩遊戲下注獲利，致乙○○陷於錯誤，而依指示匯款。 110年6月28日13時44分 2萬1,500元 ⒈乙○○警詢時之指述   （警6550卷9至11頁） ⒉交易明細表影本1張 　（警6550卷146頁） ⒊LINE對話紀錄截圖1份 　（警6550卷109至139頁）　    110年6月28日16時18分 2萬元  3 戊○○ 行騙者於110年6月19日以LINE（暱稱不詳）邀約戊○○加入投資，並佯稱需先匯款儲值云云，致戊○○陷於錯誤，而依指示匯款。 110年6月28日14時24分 3萬元 ⒈戊○○警詢時之指述   （警6052卷1至3頁） ⒉LINE對話紀錄截圖1份（含對話中之交易明細表照片） 　（警6052卷12至15頁）　 4 甲○○ 行騙者於110年6月5日以LINE暱稱「Owen」、「Linda」、「Andy」邀約甲○○加入投資，並表示可代為操盤，事後再佯稱投資已有獲利，但要贖回需先匯款云云，致甲○○陷於錯誤，而依指示匯款。 110年6月28日19時2分 1萬元 ⒈甲○○警詢時之指述   （警9000卷19頁正反面） ⒉交易明細表影本1紙 　（警9000卷22頁） ⒊LINE對話紀錄截圖1份 　（警9000卷24至27頁）